臺灣屏東地方法院簡易民事判決
                               110年度屏簡字第600號
原      告  朱淑玲  
兼  上一人
訴訟代理人  朱淑鳳  
被      告  朱明德  
            朱耀宗  
訴訟代理人  朱勝鴻  
被      告  劉淑華  
訴訟代理人  劉國斌  
上列當事人間分割共有物事件，本院於民國111年2月21日言詞辯
論終結，判決如下：
    主  文
兩造共有坐落屏東縣○○鄉○○段000地號土地（面積113.26平方公
尺），依下列方法分割：如附圖所示暫編地號576⑶部分面積28.3
1平方公尺分予原告朱淑玲、朱淑鳳及被告明德按附表二所示之
比例繼續保持共有；如附圖所示暫編地號576⑵部分面積28.32平
方公尺分予被告朱耀宗；如附圖所示暫編地號576⑴部分面積37.7
5平方公尺及暫編地號576部分面積18.88平方公尺分予被告劉淑
華。
訴訟費用由兩造按附表一應有部分比例負擔。
    事實及理由
一、按「訴狀送達後，原告不得將原訴變更或追加他訴。但有下
    列各款情形之一者，不在此限：一、被告同意者。被告於訴
    之變更或追加無異議，而為本案之言詞辯論者，視為同意變
    更或追加。」此民事訴法第255條第1項第1款、第2項定有明
    文。本件坐落屏東縣○○鄉○○段000地號土地，原為原告朱淑
    玲、朱淑鳳與被告朱明德、朱耀宗、劉淑華及劉國斌等人所
    共有，嗣於訴訟進行中劉國斌應有部分因拍賣轉移予被告劉
    淑華（見本院卷第17-19、157-159頁之土地登記第一類謄本
    ），原告訴之變更被告為朱明德、朱耀宗、劉淑華（見本院
    卷第154頁），被告朱明德、朱耀宗、劉淑華、劉國斌對於
    原告訴之變更，均無異議而為本案之言詞辯論（見本院卷第
    154、155、181-184頁），則依上開規定，原告訴之變更即
    屬合法。
二、原告主張：系爭土地為兩造所共有，應有部分如附表一所示
    ，兩造並無因使用目的不能分割之情形，亦無不得分割之約
    定，然兩造無法達成協議分割，為此起訴請求裁判原物分割
    等語。聲明：請求准予裁判分割。
三、被告方面：
  ㈠被告朱耀宗、朱明德：同意原告所提分割方案。
  ㈡被告朱淑玲：同意分割，但要變價分割等語置辯。聲明：請
    求駁回原告之訴。
四、本院判斷：
　㈠按「各共有人，除法令另有規定外，得隨時請求分割共有物
    。但因物之使用目的不能分割或契約訂有不分割之期限者，
    不在此限。」、「Ⅰ、共有物之分割，依共有人協議之方法
    行之。分割之方法不能協議決定，或於協議決定後因消滅時
    效完成經共有人拒絕履行者，法院得因任何共有人之請求，
    命為下列之分配：一、以原物分配於各共有人。但各共有人
    均受原物之分配顯有困難者，得將原物分配於部分共有人。
    二、原物分配顯有困難時，得變賣共有物，以價金分配於各
    共有人；或以原物之一部分分配於各共有人，他部分變賣，
    以價金分配於各共有人。」此民法第823條第1項前段、第82
    4條第1項分別定有明文。經查，系爭土地為兩造所共有，應
    有部分如附表一所示乙節，有卷存土地登記第一類謄本可稽
    （見本院卷第157-159頁），又系爭土地依其使用目的既無
    不能分割之情形，共有人間亦未以契約訂有不分割之期限，
    復無法協議分割（見本院卷第95-98頁之調解程序筆錄），
    則原告請求裁判分割系爭土地，自應准許。
　㈡次按分割共有物之訴，係就有共有關係之共有物，以消滅共
    有關係為目的，予以分割，使共有人就共有物之一部分單獨
    取得所有權之形成訴訟，屬於形成判決，法院依民法第824
    條之規定，決定共有物之分割方法時，固應斟酌當事人之聲
    明、共有物之性質、分割後之經濟效用、各共有人之意願、
    利害關係，而本其自由裁量權為公平合理之分配，但並不受
    當事人聲明、主張或分管約定之拘束。經查：
    ①系爭土地呈北寬南窄的梯形，東側有3.1米寬柏油路可接東
      寧路，系爭土地上有門牌號碼為屏東縣○○鄉○○路00○0號一
      樓平房等情，除有地籍圖謄本可證外（見本院卷第13頁）
      ，並經本院會同屏東縣屏東地政事所人員勘驗屬實，製有
      勘驗筆錄、現場照片可參（見本院卷第121-130頁）。
　　②又被告劉淑華於本院審理時陳稱上開建物為劉國雄於88年
      間出資興建等語（見本院卷第183頁），而劉國雄於興建
      時，並未徵得原告朱淑玲、朱淑鳳及被告朱明德、朱耀宗
      同意乙情，業據原告朱淑玲、朱淑鳳及被告朱明德、朱耀
      宗陳明在卷（見本院卷第183頁）。又原告朱淑玲、朱淑
      鳳、朱明德三人均同意原告的方案，即就分割後繼續保持
      共有（見本院第13-15、182頁）。　
　　③本院審酌兩造之聲明、共有物之使用情形、分割後之經濟
      效用、各共有人之意願、利害關係等，認系爭土地上雖有
      上開建物存在，然尚難認上開建物係有權占有系爭土地，
      故本件並無原物分割顯有困難之處，是被告劉淑華上開分
      割方法，並無可採，本院認以原告主張之分割方案較符合
      共有人之公平性而屬適當，即如附圖所示暫編地號576⑶部
      分面積28.31平方公尺分予原告朱淑玲、朱淑鳳及被告明
      德按附表二所示之比例繼續保持共有；如附圖所示暫編地
      號576⑵部分面積28.32平方公尺分予被告朱耀宗；如附圖
      所示暫編地號576⑴部分面積37.75平方公尺及暫編地號576
      部分面積18.88平方公尺分予被告劉淑華。
五、末按分割共有物之訴實質上並無所謂何造勝訴敗訴之問題，
    是以如將訴訟費用完全命形式上敗訴之被告負擔，實欠公允
    。本院審酌兩造各自因本件訴訟所得到之利益，認本件之訴
    訟費用，應由兩造按附表一應有部分比例分擔，始為妥適。
六、據上論結，本件原告之訴為有理由，依民事訴訟法第80條之
    1 ，判決如主文。    
中　　華　　民　　國　　111 　年　　3 　　月　　7 　　日
                        屏東簡易庭  法  官  曾吉雄
正本係照原本作成。
如對判決上訴，須於判決送達後廿日內向本院提出上訴狀，其未
表明上訴理由者，應於提出上訴後二十日內向本院補提理由書狀
（均須按他造當事人之人數附繕本）。
如委任律師提起上訴者，應一併繳納上訴審裁判費。
中　　華　　民　　國　　111 　年　　3 　　月　　7 　　日
                                    書記官  潘豐益
附表一：
姓名 應有部分 朱淑玲 1/12 朱淑鳳 1/12 朱耀宗 3/12 朱明德 1/12 朱淑華 1/2 
附表二：
姓名 應有部分 朱淑玲 1/3 朱淑鳳 1/3 朱明德 1/3